【裁判字號】    91,訴,423
【裁判日期】    920220
【裁判案由】    俸給
【裁判全文】
臺北高等行政法院判決                              九十一年度訴字第四二三號
                              .
    原      告  甲○○
    被      告  銓敘部
    代  表  人  吳容明部長）.
    訴訟代理人  丙○○
                乙○○
右當事人間因俸給事件，原告不服公務人員保障暨培訓委員會中華民國九十年十二月
十一日九○公審決字第○一五九號再復審決定，提起行政訴訟。本院判決如左：
    主  文
再復審決定及復審決定均撤銷。
原告其餘之訴駁回。
訴訟費用由被告負擔。
    事  實
緣原告現任內政部消防署高雄港務消防隊小隊長，其於民國（下同）六十三年七月至
八十二年十二月曾任比照警佐待遇人員（六十三年七月至六十六年十二月支比照警佐
四階、六十七年一月至六十九年十二月支比照警佐三階、七十年一月至八十二年十二
月支比照警佐二階），嗣應八十二年特種考試警察人員考試乙等考試行政警察人員考
試及格，任前台灣省高雄港務警察所消防隊隊員。嗣該所於八十五年七月九日以高港
警人字第一八○一八號公務人員任（遴）用案申請復審送核書表，檢附原告七十二年
至八十二年曾任比照警佐待遇人員年資之考成通知書，申請俸級提敘，經被告以八十
五年七月十七日八五台中審三字第一三三三二九六號函採原告七十二年一月至七十三
年十二月計二年年資提敘二級，核敘警佐二階一級支警佐一階一級年功俸二七五元，
並溯自八十四年十二月二十八日生效在案。其後，原告於八十八年八月一日因機關改
隸任現職，經被告審定合格實授警正四階一級年功俸三三○元，乃於八十九年十一月
二十九日擬依被告八十七年十二月四日台審三字第一六九九七五○號函釋規定申請
俸級重行審定，案經被告以八十九年十二月二十八日八九特三字第一九七七九九二號
書函答復略以，原告上開比照警佐二階之積餘年資，核與現敘之警正四階等級並不相
當，尚無法據以採計提敘俸級等語。原告不服，提起一再復審，遞遭決定駁回，遂向
本院提起行政訴訟。茲摘敘兩造訴辯意旨如次：
甲、原告方面：
一、聲明：求為判決
１、再復審決定、復審決定及原處分均撤銷。
２、被告應採計原告自七十四年一月至八十二年十二月間比照任警佐待遇人員年資提
    敘俸級。
二、陳述：
１、前台灣省高雄港務警察所以八十五年七月九日高港警人字第一八○一八號公務人
    員任（遴）用案申請復審送核書表申請俸級提敘，經被告以八十五年七月十七日
    八五台中審三字第一三三三二九六號函採原告七十二年一月至七十三年十二月計
    二年年資提敘二級，核敘警佐二階一級支警佐一階一級年功俸二七五元，並溯自
    八十四年十二月二十八日生效。惟參照被告八十五年六月一日台中審三字第一
    三一四四五五號函釋：「．．得依公務人員俸給法施行細則第十五條規定，核計
    加級至所敘定職等（官階）之年功俸最高級，但不得高於其任警佐待遇人員時所
    支之薪級；．．」之意旨，原告應提敘三級年功俸二九○元，而非提敘二級二七
    五元。
２、原告於八十三年比照警佐待遇時之考成薪給為二九○元，惟參加八十二年特種考
    試警察人員考試乙等考試行政警察人員考試及格，送審銓敘俸給降低為二三○元
    ，考試及格反降薪受懲，與公務員非依法律規定不得降級減薪之規定相違。嗣經
    被告八十五年七月十七日八五台中審三字第一三三三二九六號函審定薪給為二九
    ○元，原告任職之前台灣省高雄港務警察所人事室命原告繳回，更改為二七五元
    發還予原告，惟原告八十二年考成已晉薪二九○元而非二七五元，此有考成考績
    一覽表可參，原告曾向該所人事室反映，惟當時消防隊隸屬於警察系統，原告所
    屬長官不願原告提出辯解，並非原告就級俸之銓敘審定未曾有不服之表示。
３、按警察勤務條例對警察勤務之執行規定，比照警佐待遇人員或警佐警正人員均係
    擔任同樣勤務，且比照警佐四階至警正四階之俸級，其最高數額均為四五○元。
    倘原告不參加上開考試，則薪給早高達四五○元，然考試及格送審反遭降低薪級
    ，顯與憲法第七條、第十五條及第十八條規定之立法精神相違。亦即，先補後訓
    人員至今未經考試補訓送審者，其薪俸高達四五○元，反觀參加補訓特考及格後
    送審者，反比不上未參訓考試者，尚有同為警員（先補後訓人員）服務二十餘年
    者，其薪俸不及服務十年者，被告尚欲編造職等不相當之理由，難令原告甘服。
    故被告及一再復審決定機關未查明事實，均有違誤。
４、參照被告九十年三月三十日九十中二字第五○七二九二八號及九十一年一月二十
    四日部特三字第○九一二一○九六八八號函所載，被告前曾准案外人劉建志自願
    調任低一官等，此乃因應職缺任職之權宜措施。被告認職等相當與否之認定，係
    以申請人提出申請時適用公務人員俸給法所敘定之職等為比較基準，比照警佐待
    遇年資核與警佐二階相當，採計提敘俸級。倘原告調任低一官等，即可比照警佐
    待遇年資採計提敘俸級，是倘原告自願調任低一官等以使職等官階相當，被告即
    可援例依法使原告職等相當，採計比照警佐待遇年資而准原告提敘俸級，亦可證
    警正四階、警佐二階之職務職等得隨時更動，其職務職等即屬相當。
乙、被告方面：
一、聲明：求為判決駁回原告之訴，訴訟費用由原告負擔。
二、陳述：
１、有關復審案件管轄爭議問題，業經考試院八十九年八月十二日第九屆第一九六次
    院會決議在案，並經公務人員保障暨培訓委員會八十九年八月二十九日函請被告
    依上開決議內容辦理復審案件，被告係考試院下級機關，依考試院院會決議辦理
    復審案件，應無違誤。
２、按「警察人員之管理，依本條例之規定；本條例未規定者，適用有關法律之規定
    。」警察人員管理條例第二條定有明文。另按「．．依公務人員任用法任用之人
    員，其曾任行政機關、公立學校或公營事業之年資，如與擬任職務職等相當且性
    質相近者，均得按年核計加級。前二項之按年核計加級，均以至其所敘定職等之
    年功俸最高級為止。」八十四年十二月二十六日修正發布之公務人員俸給法施行
    細則第十五條第二項及第三項復有明文。
３、參照被告八十五年六月一日台中審三字第一三一四四五五號函釋意旨略以，公
    務人員曾任警佐待遇人員之服務成績優良且與擬任職務職等（官階）相當、性質
    相近之年資，得依公務人員俸給法施行細則第十五條規定，核計加級至所敘定職
    等（官階）之年功俸最高級，但不得高於其任警佐待遇人員時所支之薪級；其於
    八十五年七月三十一日前提出申請者，得溯自公務人員俸給法施行細則第十五條
    規定修正生效之日（即八十四年十二月二十八日）生效，逾期申請者，自申請之
    日生效。另參照被告八十七年十二月四日台審三字第一六九九七五○號函釋規
    定：「公務人員如有曾任警察機關警佐待遇人員、同委任及委任待遇人員之服務
    成績優良且與所任職務現敘職等相當、性質相近之年資，得依『公務人員俸給法
    施行細則』第十五條規定提敘俸級，不受前述『不得高於其任警佐待遇人員、同
    委任及委任待遇人員時所支之薪級』規定之限制，本部前開函釋但書規定停止適
    用，且於八十八年二月二十八日前提出申請者，自通函之日生效；逾期申請者，
    自申請之日生效。」。
４、原告於六十三年七月至八十二年十二月曾任高雄市政府警察局及苗栗縣警察局比
    照警佐待遇人員（支薪比照警佐四階至比照警佐二階），另於八十四年八月一日
    擔任前台灣省高雄港務警察所消防警察隊小隊長，經被告審定合格實授，核敘警
    佐二階一級支警佐一階一級年功俸二四五元在案。嗣該所於八十五年七月九日檢
    送原告七十二年至八十二年曾任比照警佐待遇人員年資之考成通知書，申請採計
    提敘俸級。案經被告審查，認原告曾任比照警佐二階年資計有十三年，惟依當時
    適用之被告八十五年六月一日台中審三字第一三一四四五五號函釋規定，採計
    上開年資提敘結果，不得高於其任警佐待遇人員時所支之薪級，而原告最後支比
    照警佐二階一級年功薪二七五元，是採其七十二年一月至七十三年十二月計二年
    年資提敘二級，核敘警佐二階一級支警佐一階一級年功俸二七五元，並溯自八十
    四年十二月二十八日生效，尚無違誤。
５、嗣原告於八十九年十一月二十九日擬依被告八十七年十二月四日台審三字第一
    六九九七五○號函釋規定，申請俸級重行審定，惟原告係於八十九年十一月二十
    九日申請採計上開年資提敘俸級，依被告八十七年十二月四日台審三字第一六
    九九七五○號函釋規定，曾任年資須與所任職務職等（官階）相當，始得採計提
    敘俸級，且逾八十八年二月二十八日申請者，應自申請之日生效。查原告業於八
    十六年十二月二日晉階為警正四階，歷至八十八年考績晉敘警正四階一級年功俸
    三三○元，上開原告比照警佐二階之積餘年資，與原告於八十九年十一月二十九
    日提出申請時所敘之警正四階官階並不相當，無法據以採計提敘俸級，故原處分
    於法並無不合。
６、按正式任官有案之警察人員，其人事管理事項均依警察人員管理條例及公務人員
    相關法律之規定辦理，而警佐待遇人員，因未具警察官任官資格，其人事管理事
    項係由內政部訂定「警察機關警佐待遇人員暫行管理辦法」管理，依該辦法第八
    條規定：「警佐待遇人員之各階薪級及年功薪，依左列規定：一、警佐待遇巡官
    及相當職務比照警佐四階至二階。二、警佐待遇巡佐、小隊長、警員、隊員，比
    照警佐四階至二階。警佐待遇人員各階薪級及年功薪之晉支，比照警察人員管理
    條例有關規定辦理。」，該等警佐待遇人員嗣後倘取得警察官任官資格，於轉任
    正式員警後，初任警正或警佐者之俸級，係依警察人員管理條例第二十三條規定
    ，按所具考試及格等級起敘，至其原任比照警佐待遇人員年資，僅得依公務人員
    俸給法施行細則第十五條第三項及上開被告函釋規定提敘俸級，無法依原比照警
    佐待遇人員所支薪級逕予換敘。有關警佐待遇人員所支薪級，未經被告銓敘審定
    ，並無公務人員俸給法第十六條及公務人員保障法第十六條有關不得降級或減俸
    規定之適用，亦與憲法第七條、第十五條及第十八條規定之立法精神無涉。
    理  由
一、按「復審、再復審之程序，除本法另有規定外，準用訴願法之規定。」公務人員
    保障法第二十二條定有明文。而該法除第十八條至第二十一條，分別就復審案件
    之標的、再復審管轄機關、不利益變更決定之禁止及再復審決定書應附記救濟期
    間另有規定外，對於復審案件之管轄，並未另行規定，從而，復審案件之管轄，
    自應準用訴願法之相關規定。查有關公務人員保障法復審案件之管轄，曾經公務
    人員保障暨培訓委員會（下稱保訓會）以八十六年一月二十五日八五公保字第六
    ○二三號函釋示：「查公務人員保障法第二十二條規定：『復審、再復審之程序
    ，除本法另有規定外，準用訴願法之規定。』所謂準用訴願法之規定，除審理之
    程序外，舉凡提起之期間、管轄．．等除本法另有規定者外之所有事項，均包括
    在內。」在案，並以八十九年六月十四日公保字第八九○三四七五號函重申前旨
    ，核均係闡明公務人員保障法第二十二條規定之原意，而與相關法律規定並無違
    背，自應予以適用（司法院釋字第二八七號解釋參照）。
二、次按「法規對某一事項規定適用或準用其他法規之規定者，其他法規修正後，適
    用或準用修正後之法規。」中央法規標準法第十七條亦有明定。此，公務人員
    保障法所規定之復審、再復審之程序，除該法另有規定外，自應準用修正後訴願
    法之規定。而修正後訴願法第四條第七款係規定：「不服中央各部、會、行、處
    、局、署之行政處分者，向主管院提起訴願。」，其修正意旨在使原處分機關之
    上級機關本於客觀獨立之立場，依法審理原處分是否合法妥適。苟復審案件仍由
    原處分機關審理，將與上開行政救濟法理本旨相違。
三、再按保訓會隸屬於考試院，下級機關對上級機關之決議、命令固應遵守；此係指
    一般業務之處理原則；而依保訓會組織法第九條第三項規定：「本委員會於審議
    、決定有關公務人員再復審及再申訴案件時，應超出黨派，依據法律獨立行使職
    權。」職是保訓會於審理保障案件，係立於準司法地位，應依公務人員保障法及
    相關法律審議決定。又依公務人員保障法第十九條規定：「公務人員不服復審機
    關所為之復審決定，得於收受復審決定書之次日起三十日內，向公務人員保障暨
    培訓委員會提起再復審。不服國民大會、總統府及中央各院所為之復審決定者，
    仍適用前項之規定。」可知公務人員對各機關之復審決定，如有不服提起再復審
    ，均由保訓會審理，要無因復審機關為院級機關而有不同，此乃法所明定之程序
    ，相關機關自應本於「依法行政」原理及維護原告程序正義之原則，依法辦理。
四、本件縱認公務人員保障法第二十二條所定復審之程序不包含復審案件之管轄，則
    依行政程序法第三條第一項：「行政機關為行政行為時，除法律另有規定外，應
    依本法規定為之。」及同法第十一條第一項：「行政機關之管轄權，依其組織法
    規或其他行政法規定之。」之規定，亦無由行政機關凌駕立法機關之職權，逕以
    不具法律授權之命令，取代應以組織法規或其他行政法規定行政機關之管轄權。
    查考試院第九屆第一九六次會議決議：「一、照本院第三組所擬丙案【亦即在公
    務人員保障法配合訴願法修正前之過渡時期，有關公務人員復審案件之管轄部分
    ，由保訓會針對本院與保訓會間之行政隸屬關係，就原函另為補充（或更正）解
    釋，規定不服人事主管機關及本院所屬部會行政處分之復審案件，仍向銓敘部及
    本院所屬部會提起，餘均準用訴願法修正條文之規定。】通過，紀錄並同時確定
    。二、為解決本院適用公務人員保障法第十九條第二項及第二十二條規定結果，
    衍生出牴觸憲法增修條文第六條第一項第二款之疑義，該二條文應否加以修正，
    請保訓會加以檢討，並提『公務人員保障法修正草案』一案審查會審查參考。」
    中，就公務人員復審案件之管轄權部分作成決議，而由保訓會以八十九年八月二
    十九日公保字第八九○四六六二號函釋略以：「基於考試院與本會間之行政隸屬
    關係，在公務人員保障法配合訴願法修正前之過渡時期，有關公務人員復審案件
    之管轄部分，不服考試院所屬部會行政處分之復審案件，仍應向考試院所屬部會
    提起，餘均準用訴願法修正條文之規定。」等語，無異以不具法律授權之命令，
    取代應以組織法規或其他行政法規定行政機關之管轄權，徵諸前揭行政程序法之
    規定，上開決議及函釋規定於法均有未合，並不得拘束本院依法所為之判斷。矧
    上開決議及函釋規定將產生不服考試院所屬部會之處分，向原部會提起復審，而
    不服其餘四院所屬部會之處分，則向各院提起復審，導致五院間就管轄繫屬不一
    致之歧異情事，且上開決議及函釋規定無異於凌駕立法機關之職權，對於公務人
    員保障法第十九條第二項及第二十二條規定作出條文內容之實質修正，並且割裂
    公務人員保障法第十九條第二項及第二十二條規定之適用，職是，該決議及函釋
    當亦無可採。
五、查本件原告不服被告銓敘部以八十九年十二月二十八日八九特三字第一九七七九
    九二號書函答復以其上開比照警佐二階之積餘年資與現敘之警正四階等級並不相
    當，尚無法據以採計提敘俸級等語，依公務人員保障法提起復審，詎銓敘部未依
    前揭準用修正後訴願法之規定，將該復審案件送請考試院為復審之審理，即逕自
    為復審決定，揆諸前揭規定及說明，自有未合，從而，其復審決定後，雖曾由保
    訓會為再復審之審理，亦無礙其程序之瑕疵，雖原告未對此程序瑕疵提出異議，
    惟基於職權調查之原則，本院仍應認其復審審理程序具有瑕疵，爰將一再復審決
    定均予撤銷，交由被告送請適法機關為復審案件之審理，以昭折服。
六、本案既尚待受理復審之適法機關加以審查，程序未行，結論未定，則原告聲明求
    為判決撤銷被告八十九年十二月二十八日八九特三字第一九七七九九二號書函之
    處分，及命被告採計原告自七十四年一月至八十二年十二月間比照任警佐待遇人
    員年資提敘俸級之請求，本於「程序未行，實體不論」之原則，本院無法逕為准
    許，是原告此部分之請求，應予駁回。
據上論結，本件原告之訴一部為有理由，一部為無理由，爰依行政訴訟法第一百零四
條、民事訴訟法第七十九條但書後段，判決如主文。
中    華    民    國    九十二      年      二        月      二十      日
                               臺 北 高 等 行 政 法 院  第 六 庭
                                           審 判 長 法  官  林樹埔
                                                    法  官  闕銘富
                                                    法  官  曹瑞卿
右為正本係照原本作成。
如不服本判決，應於送達後二十日內，向本院提出上訴狀並表明上訴理由，如於本判
決宣示後送達前提起上訴者，應於判決送達後二十日內補提上訴理由書（須按他造人
數附繕本）。
中    華    民    國    九十二      年      二        月      二十      日
                                                    書記官  方偉皓


司法院資訊處製作；財團法人民間司法改革基金會備份。
